臺灣臺中地方法院刑事裁定　　　　　　 100年度聲字第4600號
聲明異議人
即　受刑人　孫坤德
上列受刑人因竊盜案件，不服臺灣臺中地方法院檢察署檢察官執
行之指揮（執行案號：100年執字第12305號），聲明異議，本院
裁定如下：
    主  文
異議駁回。
    理  由
一、聲明異議要旨略以：異議人即受刑人孫坤德因竊盜案件經本
    院判處有期徒刑6月，如易科罰金以新臺幣壹仟元折算壹日
    。惟受刑人到案執行，聲請易科罰金遭臺中地方法院檢察署
    執行科拒絕。又受刑人患有腎結石、胃潰瘍需仰賴藥物為生
    。且刑法41條但書所謂「難收矯正之效」或「難以維持法秩
    序」，係屬不確定法律概念，執行檢察官應依具體各案之情
    節及其他因素，審酌是否准予易科罰金。另短期自由刑之發
    監執行每每出現負面效應而難收矯正之效。本件執行檢察官
    未舉具體實證即認定受刑人不發監執行難收矯正之效，而將
    受刑人發監執行，有欠妥適，爰聲明異議云云。
二、按受刑人或其法定代理人或配偶以檢察官執行之指揮為不當
    者，得向諭知該裁判之法院聲明異議，刑事訴訟法第484條
    固定有明文。又犯最重本刑為5年以下有期徒刑以下之刑之
    罪，而受6月以下有期徒刑或拘役之宣告者，得以新臺幣1千
    元、2千元或3千元折算1日，易科罰金。但易科罰金，難收
    矯正之效或難以維持法秩序者，不在此限，刑法第41條第1
    項定有明文。次按刑法第41條第1項但書所謂之「難收矯正
    之效」、「難以維持法秩序」等，均屬不確定法律概念，此
    乃係立法者賦予執行檢察官得以依具體個案，考量犯罪特性
    、情節及受刑人個人之相關主、客觀條件，據以審酌受刑人
    如不接受有期徒刑或拘役之執行，是否難達科刑之目的、收
    矯正之成效或維持法秩序等，以作為其裁量是否准予易科罰
    金之憑據。則易科罰金之易刑處分，其應否准許，自應依刑
    事訴訟法第457條規定，由檢察官就是否准予受刑人易科罰
    金，有無「確因不執行所宣告之刑，難收矯正之效，或難以
    維持法秩序」等情況查明認定並指揮執行之，非謂受刑人一
    有身體、教育、職業、家庭等諸項事由或暫時無法執行，執
    行檢察官即必然應准予易科罰金。從而，有期徒刑或拘役得
    易科罰金之案件，法院所諭知者，僅係易科罰金之折算標準
    而已，至於是否准予易科罰金，乃賦予執行檢察官有依個案
    依前開法律規定裁量之權能，亦即執行檢察官得考量受刑人
    如不接受有期徒刑或拘役之執行，是否難收矯正之效或難以
    維持法秩序，以作為其裁量是否准予易科罰金之憑據，此項
    檢察官之裁量權，僅在發生違法裁量或有裁量瑕疵時，法院
    始有介入審查之必要（最高法院97年台抗字第576號、98年
    台抗字第102號裁定可資參照）。易言之，執行檢察官就受
    刑人是否確有執行顯有困難、難收矯正之效或難以維持法秩
    序之情事，依法有判斷之餘地，而法院僅得審查檢察官為刑
    法第41條第1項、第4項之裁量時，其判斷之程序有無違背法
    令、事實認定有無錯誤，或其審認之事實與刑法第41條第1
    項、第4項之裁量要件有無合理關連、及有無逾越或超過該
    法律規定之範圍等問題；倘檢察官有上述未依法定程序進行
    裁量，或超越法律授權裁量範圍之情事，法院始得撤銷。
三、經查，聲明異議人即受刑人孫坤德因加重竊盜案件，經臺灣
    臺中地方法院檢察署檢察官以100年度偵字第15038號起訴，
    經本院以100年度易字第2516號判處有期徒刑6月，如易科罰
    金以新臺幣1,000元折算1日在案。嗣聲明異議人依臺灣臺中
    地方法院檢察署100年度執字第12305號（義股）之傳喚，於
    100年11月4日赴臺灣臺中地方法院檢察署報到執行並聲請易
    科罰金，指揮執行受刑人刑罰之臺灣臺中地方法院檢察署檢
    察官訊問受刑人時當庭曉示：「依法審酌認為，若未發監執
    行難受矯正之效或維持法秩序，你是否了解？有無意見？」
    等語，並當庭諭知對此不准易科罰金之命令不服，可依刑事
    訴訟法第484條之規定聲明異議，而以：「本件被告有多次
    竊盜前科，竟再犯本案，非予發監執行，顯難收矯正之效，
    應予發監。」為由，而否准受刑人易科罰金之聲請，此經執
    行檢察官具體批示於執行案件點名單，並層送該署主任檢察
    官、檢察長在上開點名單上蓋章核可等情，有本院100年度
    易字第2516號判決正本、臺灣臺中地方法院檢察署100年度
    執字第12305號執行案件100年11月4日訊問筆錄及點名單、
    臺灣臺中地方法院檢察署檢察官執行指揮書等附卷可憑，且
    經本院依職權調閱上開執行卷宗查核無訛，應認為真實。
四、次查受刑人前曾於民國71年間、78年間、95年間、99年間曾
    有多次竊盜犯行，分別經本院71年度易字第447號、臺灣高
    等法院臺中分院79年度上訴字第765號、臺灣雲林地方法院
    95年度虎簡字第402號、臺灣南投地方法院99年度審投刑簡
    字第120號判處有期徒刑1年6月、8月（減刑為4月）、拘役
    40日、拘役59日確定在案，最近一次甫於99年4月28日在臺
    灣南投地方法院檢察署以易科罰金執行拘役完畢，此有臺灣
    高等法院被告前案紀錄表1份在卷可參。受刑人於前案竊盜
    案件執行易科罰金後，未幾再犯本件加重竊盜罪，足證其於
    前次偵審程序後未能記取教訓，不知悔改，其屢次犯竊盜罪
    具有類似性，執行檢察官以受刑人確有因不執行本件所宣告
    之自由刑，難收矯正之效或難以維持法秩序之事由，而不准
    受刑人易科罰金之聲請，此一不准易科罰金之指揮執行命令
    ，乃屬法律授權檢察官所行使之合法裁量，並符外部界限及
    內部界限之拘束，乃本其法律所賦與指揮刑罰執行職權之行
    使，對具體個案所為之判斷，自難謂有何逾越法律授權或專
    斷等濫用權力之情事。此外，復查無檢察官上開裁量權之行
    使有何瑕疵之情事所為之判斷，檢察官執行受刑人之刑罰所
    依據之事實及所為之裁量，依前開規定及說明，自屬有據，
    並無違法不當之處。受刑人徒執前開異議意旨指摘檢察官執
    行之指揮為不當，其異議為無理由，應予駁回。
五、據上論斷，應依刑事訴訟法第486條，裁定如主文。
中    華    民    國   100    年    12    月    21    日
                  刑事第九庭    法  官  蔡岱霖
以上正本證明與原本無異。
如不服本裁定，應於裁定送達後五日內，向本院提出抗告狀（須
附繕本），並敘明抗告之理由。
                                書記官  陳建分
中    華    民    國    100   年    12   月    21    日